臺灣嘉義地方法院交通事件裁定　　　　　96年度交聲字第94號
原處分機關　交通部公路總局嘉義區監理所
異　議　人　甲○○
上列異議人因違反道路交通管理處罰條例案件，對於交通部公路
總局嘉義區監理所於96年4月20日所為之處分（原處分案號：嘉
監裁字第裁70-L00000000號），聲明異議，本院裁定如下：
    主  文
異議駁回。
    理  由
一、聲明異議意旨略為：異議人即受處分人（下稱異議人）甲○
    ○於民國96年1月10日上午10時許，駕駛車牌號碼RS-8153號
    自小客貨車（下稱Ａ車），沿嘉義縣水上鄉台1線由北向南
    方向行經肇事路口左轉迴車，與沿水上鄉台1線由北往南方
    向行駛而來之劉瑞發所駕駛之車牌號碼6082-JC號自小客車
    （下稱Ｂ車）發生側撞，致遭裁決應處新臺幣600元之罰鍰
    ，因本案刑事過失傷害案件在法院調查審理中，請求延緩裁
    罰云云。
二、查異議人於前揭時、地，駕駛Ａ車沿嘉義縣水上鄉台1線由
    北向南方向，行經該線273.5公里之無號誌交岔路口，左轉
    迴車未暫停讓往來車輛先行，致與同向沿水上鄉台1線由北
    往南方向行駛而來之劉瑞發所駕駛之Ｂ車發生側撞，致劉瑞
    發受傷，經警掣單舉發違規；異議人因前開交通事故之過失
    傷害致人受傷之傷害案件，尚未經起訴或繫屬法院等節，有
    異議狀、舉發違規通知單、裁決書、臺灣高等法院被告前案
    紀錄表及本院審理單各一份附卷可按，堪以認定。
三、按94年2月5日公布、95年2月5日施行之行政罰法第26條規定
    ：「一行為同時觸犯刑事法律及違反行政法上義務規定者，
    依刑事法律處罰之。但其行為應處以其他種類行政罰或得沒
    入之物而未經法院宣告沒收者，亦得裁處之。前項行為如經
    不起訴處分或為無罪、免訴、不受理、不付審理之裁判確定
    者，得依違反行政法上義務規定裁處之」，即所謂一事不二
    罰原則。依此一事不二罰原則，僅指一行為同時觸犯刑事法
    律及違反行政法上義務規定者，始有適用之餘地。是以，該
    行為若無刑事處罰之規定或僅論以行政罰之處罰，即無上開
    原則之適用。
四、次按汽車駕駛人，爭道行駛而於起駛前，不讓行進中之車輛
    、行人優先通行者，處新臺幣6百元以上1千8百元以下罰鍰
    ，道路交通管理處罰條例第45條第10款定有明文。又汽車駕
    駛人，駕駛汽車違反道路交通安全規則、第33條之管制規則
    ，因而肇事致人受傷者，記違規點數3點；又汽車駕駛人有
    道路交通管理處罰條例第45條之違規行為者，另記違規點數
    1點，同條例第61條第3項、第63條第1項第1款，亦分別有明
    文規定。查異議人就其於前開時、地駕駛Ａ車行經無號誌交
    岔路口，左轉迴車未暫停讓往來車輛先行，因而與Ｂ車發生
    側撞1節，有道路交通事故現場圖1紙附於原處分機關即交通
    部公路總局嘉義區監理所（下稱原處分機關）處理交通違規
    聲明異議案件卷宗可查，且被告於本院訊問時，亦坦承於肇
    事路段有左轉迴車之情節，是以異議人行經肇事地點，左轉
    迴車未暫停讓行進之車輛先行之違規行為，足堪認定。雖被
    告於本院訊問時辯稱：肇事當時，其已左轉進入路口，等待
    對向車子經過，其後才遭Ｂ車撞上云云。惟查，交通事故發
    生後，依異議人所駕Ａ車倒地位置及Ｂ車之煞車痕走向等跡
    證，可見異議人所駕Ａ車並非於靜止停等狀態而發生碰撞，
    益徵異議人於案發時左轉迴車，並未遵守前開規定，即未暫
    停待視線所及均無往來車輛經過，即行左轉迴車，因而肇事
    1節無訛，此節亦與臺灣省嘉雲區車輛行車事故鑑定委員會
    於96年5月23日所為鑑定結果相符，被告所辯，自難憑採。
    是原處分機關依上開規定，裁處罰鍰6百元，並依記違規點
    數4點，尚無不當。又被告左轉迴車未讓行進中車輛先行之
    違規行為，並未觸犯刑事法律，自無前開一事不再理之適用
    。原處分機關依法為行政裁處，亦無違反一事不二罰原則之
    可能，且原處分機關所為裁處，亦無不當，已如前述，從而
    ，本件異議即無理由，應予駁回。至異議人與車禍被害人事
    後是否達成和解，係其犯後就過失傷害部分為民事和解，亦
    與原處分機關之行政裁罰無涉，併予敘明。
四、據上論斷，應依道路交通案件處理辦法第19條，裁定如主文
    。
中　　華　　民　　國　　96　　年　　6 　　月　　23　　日
                  交通法庭法　官　王慧娟
上為正本，係照原本作成，證明與原本無異。
如不服本裁定，應於送達後5日內，向本院提出抗告狀。
中　　華　　民　　國　　96　　年　　6 　　月　　23　　日
                          書記官　黃子祝
